【裁判字號】    98,訴,2387
【裁判日期】    981030
【裁判案由】    毒品危害防制條例
【裁判全文】
臺灣板橋地方法院刑事判決              98年度訴字第2387號
公  訴  人  臺灣板橋地方法院檢察署檢察官
被      告  甲○○
上列被告因違反毒品危害防制條例案件，經檢察官提起公訴（98
年度毒偵字第4162號），經本院合議庭裁定改行簡式審判程序，
判決如下：
   主    文
甲○○施用第一級毒品，累犯，處有期徒刑玖月，扣案殘渣袋壹
個內之海洛因殘渣、殘渣袋壹個內之甲基安非他命殘渣，及注射
針筒壹支內所含海洛因及甲基安非他命殘渣，均沒收銷燬之。扣
案之殘渣袋貳個、針筒壹支，均沒收。
    事    實
一、甲○○(一)於民國86年間因連續施用第二級毒品案件，經本院
    於87年8 月31日以87年度訴字第598 號裁定送勒戒處所觀察
    、勒戒後，認無繼續施用毒品之傾向，於87年10月21日執行
    完畢釋放，並經本院於88年1 月28日以87年度訴字第598 號
    刑事判決免刑確定。(二)又於87年間因施用毒品案件，經本院
    以88年度毒聲字第1203號裁定送勒戒處所觀察、勒戒，認無
    繼續施用毒品之傾向，於88年3 月22日執行完畢釋放，並經
    臺灣板橋地方法院檢察署檢察官分別於88年3 月18日以88年
    度偵字第4193號、於88年4 月29日87年度偵字第18580 號為
    不起訴處分確定。(三)再於93年間因施用毒品案件，經臺灣桃
    園地方法院於93年11月9 日以93年度毒聲字第1465號裁定送
    勒戒處所觀察、勒戒後，認有繼續施用毒品之傾向，經臺灣
    桃園地方法院於94年7 月12日以94年度毒聲字第1102號裁定
    令入戒治處所施以強制戒治，經執行6 個月以上，認無繼續
    強制戒治之必要，於95年2 月23日停止執行釋放，由臺灣桃
    園地方法院檢察署檢察官於95年3 月10日以95年度戒毒偵字
    第69號不起訴處分確定。(四)復於93年間因竊盜案件，經本院
    於94年5 月3 日以93年度易字第789 號刑事判決判處有期徒
    刑6 月確定。(五)復於94年間因竊盜案件，經本院於97年12月
    8 日以97年度簡字第9814號刑事判決判處有期徒刑6 月，減
    為有期徒刑3 月，於98年1 月5 日確定。(六)另於94年間因偽
    造文書及傷害案件，經本院於95年10月27日以95年度訴字第
    2384號刑事判決分別判處有期徒刑1 年4 月、4 月，應執行
    有期徒刑1 年6 月，於95年12月7 日確定。(七)又於94年間因
    竊盜案件，經本院於94年11月14日以94年度易字第991 號刑
    事判決判處有期徒刑1 年，經上訴臺灣高等法院於95年4 月
    12日撤回上訴確定。(八)於95年間因施用毒品案件，經本院於
    95年6 月30日以95年度訴字第1738號刑事判決判處有期徒刑
    8 月，經上訴臺灣高等法院，於95年8 月21日撤回上訴確定
    。(九)又於95年間因竊盜案件，經臺灣桃園地方法院於95年6
    月21日以95年度易字674 號刑事判決判處有期徒刑1 年2 月
    確定。(十)上開(六)至(九)共4 罪經本院於96年9 月19日以96年度
    聲減字第6185號裁定分別減刑為有期徒刑8 月、2 月、6 月
    、4 月、7 月，其中上開(六)至(八)4 罪經減刑後應執行有期徒
    刑1 年7 月15日確定。並與(八)經減刑後以及(四)接續執行，於
    97年7 月25日縮短刑期假釋出監，至97年10月3 日縮刑期滿
    未經撤銷假釋。(十一)上開(四)之罪並經本院於98年3 月24日以98
    年度聲減字第48號裁定減為有期徒刑3 月並與上開(五)之罪定
    應執行有期徒刑5 月，於98年3 月30日因經折抵刑期期滿已
    無需指揮執行而經臺灣板橋地方法院檢察署檢察官簽結。詎
    仍未戒除毒癮，復基於施用第一級及第二級毒品之犯意，於
    98年5 月7 日中午某時許，在臺北縣板橋市○○街75巷2 弄
    11之1 號住處內，以將海洛因及甲基安非他命加水混合以針
    筒注射方式，同時施用第一級毒品海洛因及第二級毒品甲基
    安非他命1 次。嗣因其妻簡禎儀涉嫌違反毒品危害防制條例
    ，於同日下午3 時55分許，為警在上開住處內查獲，適甲○
    ○返回，經甲○○同意進行搜索，扣得含有海洛因殘渣之殘
    渣袋1 袋、含有甲基安非他命殘渣之殘渣袋1 袋、已使用含
    有海洛因及甲基安非他命殘渣之注射針筒1 支及安非他命吸
    食器1 組等物，經其同意採尿送驗後，呈鴉片類及甲基安非
    他命類陽性反應，始知上情。
二、案經臺北縣政府警察局板橋分局移請臺灣板橋地方法院檢察
    署檢察官偵查起訴。
    理      由
一、本件被告甲○○所犯均係死刑、無期徒刑或最輕本刑為三年
    以上有期徒刑以外之罪，其於準備程序中就被訴事實為有罪
    之陳述，經本院告知簡式審判程序之旨，並聽取公訴人、被
    告之意見後，經本院合議庭依刑事訴訟法第273 條之1 第1
    項規定裁定由受命法官獨任進行簡式審判程序，合先敘明。
二、認定犯罪事實所憑證據及理由
（一）上揭被告於98年5 月7 日中午，在臺北縣板橋市○○街75
      巷2 弄11之1 號住處內，以將海洛因及甲基安非他命加水
      混合以針筒注射方式，同時施用第一級毒品海洛因及第二
      級毒品甲基安非他命1 次之事實業據被告於本院準備程序
      及本院審理時所供認。
（二）被告於98年5 月7 日晚間8 時10分許，為警予以採集其尿
      液檢體（代碼編號A0000000），經送臺灣檢驗科技股份有
      限公司以酵素免疫分析法初步檢驗，再以氣相層析／質譜
      儀法確認檢驗，確呈嗎啡及甲基安非他命陽性反應一節，
      有臺北縣政府警察局板橋分局偵辦違反毒品危害防制條例
      案被移送人姓名及代碼對照表、尿液檢體監管紀錄表及臺
      灣檢驗科技股份有限公司濫用藥物檢驗報告（報告日期：
      98年5 月22日；報告編號：UL／2009／50173 號）在卷可
      稽【98年度毒偵字第5389號卷（下稱偵卷）第11至13頁】
      。
（三）按「尿液毒品檢驗…若能使用先進之氣相層析質譜儀分析
      法確認，則可完全排除偽陽性之干擾，為目前最具公信力
      的檢驗方法。」等語，有法務部調查局第六處87年9 月29
      日（87）發技（一）字第87074574號函附卷為憑，足見前
      揭臺灣檢驗科技股份有限公司所使用之檢驗方法已可完全
      排除毒品偽陽性之干擾，其檢驗結果堪以採信；而「海洛
      因經注射入人體後，約百分之20於24小時內自尿中排出，
      一般而言，尿液中能否驗出嗎啡陽性反應，與其投與量、
      投與途徑、採尿時間、個人體質及檢驗方法之靈敏度有關
      ，國外曾有文獻報導注射6 毫克之海洛因鹽酸鹽，其代謝
      物嗎啡之平均可檢出時限約為26小時」，且「甲基安非他
      命經口服投與後約百分之70於24小時內自尿液中排出，約
      百分之90於96小時內自尿液中排出，甲基安非他命之檢出
      與其投與方式、投與量、個人體質、採尿時間及檢測儀器
      之精密度等諸多因素有關，惟依上述資料推斷，最長可能
      不會超過4 日」等情，此有行政院衛生署藥物食品檢驗局
      （81）藥檢壹字第8114885 、001156號函各1 紙附卷可憑
      。再按「海洛因與安非他命等毒品通常均可以口服、鼻吸
      、注射或抽吸方式施用，如以錫箔紙或玻璃球燒烤產生煙
      霧藉口吸入之施用方式，俗稱『追龍』，另亦可加入美娜
      水後以針筒注射方式施用，視不同施用者之用毒習性，前
      述二者亦可混合使用」，此有法務部調查局92年7 月9 日
      調科壹字第09200203820 號1 份可參，是被告於本院準備
      程序中所供稱以將海洛因及甲基安非他命加水混合以針筒
      注射方式，同時施用第一級毒品海洛因及第二級毒品甲基
      安非他命等情，尚非無據。
（四）又員警於98年5 月7 日下午3 時55分許起，在臺北縣板橋
      市○○街75巷2 弄11之1 號，經被告同意搜索，當場扣得
      海洛因殘渣袋1 袋、安非他命殘渣袋1 袋、已使用注射針
      筒1 支等物，有受搜索同意書、臺北縣政府警察局板橋分
      局搜索、扣押筆錄、扣押物品目錄表各1 件在卷可按（偵
      卷第5 至7 頁）。
（五）綜上所述，被告之尿液經以氣相層析質譜儀分析法檢驗，
      既係呈嗎啡及甲基安非他命陽性反應，佐以上函示以及上
      揭海洛因殘渣袋1 袋、安非他命殘渣袋1 袋、已使用注射
      針筒1 支等扣案物，顯見被告自承其於98年5 月7 日中午
      ，以將海洛因及甲基安非他命加水混合以針筒注射方式，
      同時施用第一級毒品海洛因及第二級毒品甲基安非他命等
      情，應與事實相符而值採信。
（六）被告前於93年間因施用毒品案件，經臺灣桃園地方法院於
      93年11月9日以93年度毒聲字第1465號裁定送勒戒處所觀
      察、勒戒後，認有繼續施用毒品之傾向，經臺灣桃園地方
      法院於94年7月12日以94年度毒聲字第1102號裁定令入戒
      治處所施以強制戒治，經執行6個月以上，認無繼續強制
      戒治之必要，於95年2月23日停止執行釋放一節，有臺灣
      高等法院被告前案紀錄表1份附卷可稽，被告於上揭強制
      戒治執行完畢釋放後5年內再犯本件施用第一、二級毒品
      案件，已不屬毒品危害防制條例第20條規定之「初犯」或
      「5年後再犯」，應依同條例第10條處罰。被告犯行堪以
      認定，應依法論科。
三、論罪科刑
（一）罪名：查海洛因屬毒品危害防制條例第2 條第2 項第1 款
      所規定之第一級毒品，甲基安非他命屬毒品危害防制條例
      第2 條第2 項第2 款所規定之第二級毒品；核被告上揭同
      時施用海洛因、甲基安非他命之行為，分別係犯毒品危害
      防制條例第10條第1 項施用第一級毒品罪及同條第2 項施
      用第二級毒品罪。
（二）吸收關係：被告上揭為施用而分別持有第一、二級毒品之
      低度行為，分別為施用第一、二級毒品之高度行為所吸收
      ，均不另論罪。
（三）想像競合：被告係以將第一級毒品海洛因與第二級毒品甲
      基安非他命摻在一起同時施用，業已認定如前述，被告所
      犯上開施用第一級毒品罪、施用第二級毒品罪2 罪間，顯
      係一行為觸犯數罪名，屬想像競合犯，應從較重之施用第
      一級毒品罪處斷。
（四）累犯：查被告有如事實欄一所述之前案刑事犯罪執行紀錄
      ，有臺灣高等法院被告前案紀錄表1 份附卷可稽，其於上
      開有期徒刑執行完畢後5 年內，故意再犯本件有期徒刑以
      上之罪，應依刑法第47條第1 項之規定，論以累犯，並加
      重其刑。
（五）量刑：爰審酌被告之素行、犯罪之動機、施用毒品戕害自
      身健康、犯罪所生之危害及犯罪後坦承犯行、態度尚可等
      一切情狀，認公訴人當庭求處有期徒刑10月並非相當，故
      量處如主文所示之刑，以示懲儆。
（六）沒收銷燬及沒收：扣案殘渣袋1 個內之海洛因殘渣、殘渣
      袋1 個內之甲基安非他命殘渣及針筒內之海洛因及甲基安
      非他命殘渣，均係查獲之第一、二級毒品，不問屬於犯人
      與否，均依毒品危害防制條例第18條第1 項前段規定沒收
      銷燬之。至於扣案殘渣袋2 袋、針筒1 支，為被告所有，
      用於本件施用毒品犯行所用之物，業據被告於本院審理時
      所供明，應依刑法第38條第1 項第2 款之規定宣告沒收。
      至於扣案安非他命吸食器1 組非被告供本件犯罪所用之物
      ，亦據被告於本院審理時供明，爰不為沒收之諭知。
四、公訴人於本院98年10月19日準備程序當庭更正原起訴書所載
    被告施用第一、二級毒品之時間、地點及施用方式如同事實
    欄一項下所載，並此敘明。
據上論斷，應依刑事訴訟法第273 條之1 第1 項、第299 條第1
項前段，毒品危害防制條例第10條第1 項、第2 項、第18條第1
項前段，刑法第11條、第47條第1 項、第55條、第38條第1 項第
2 款，判決如主文。
本案經檢察官朱俊銘到庭執行職務。
中    華    民    國    98    年    10    月    30    日
                      刑事第十三庭  法  官  方鴻愷
以上正本證明與原本無異。
如不服本判決應於收受本判決後10日內向本院提出上訴書狀，其
未敘述上訴理由者，並得於提起上訴後10日內向本院補提理由書
狀（均須按他造當事人之人數附繕本）「切勿逕送上級法院」。
                                    書記官  陳昭綾
中    華    民    國    98    年    11    月    4     日
附錄本案論罪科刑法條全文：
毒品危害防制條例第10條
施用第一級毒品者，處6月以上5年以下有期徒刑。
施用第二級毒品者，處3年以下有期徒刑。


司法院資訊處製作；財團法人民間司法改革基金會備份。
